【裁判字號】    95,訴緝,3
【裁判日期】    950310
【裁判案由】    偽造文書
【裁判全文】
臺灣臺中地方法院刑事判決               95年度訴緝字第3號
公  訴  人  台灣台中地方法院檢察署檢察官
被      告  丁○○
上列被告因偽造文書等案件，經檢察官提起公訴（94年度偵緝字
第657號），本院判決如下：
    主    文
丁○○行使偽造私文書，足以生損害於他人，處有期徒刑參月，
如易科罰金，以佰元折算壹日。
在東信電訊股份有限公司行動電話服務申請表及直銷各類專案合
約書上所偽簽「丙○○」之署名共肆枚，均沒收。
    犯罪事實
一、丁○○與丙○○前係台中縣豐原市○○街三九號一樓傑聯通
    訊行之同事關係，丁○○未經丙○○之同意，持事先取得之
    丙○○國民身分證及駕駛執照影本，於民國九十一年五月二
    十六日，前往乙○○所開設位於臺中市○○區○○路一段四
    十三號之萬通通訊行，冒用「丙○○」之名義，在東信電訊
    股份有限公司（下稱東信電訊公司）行動電話服務申請表及
    直銷各類專案合約書上偽簽「丙○○」之署名共四枚，而偽
    造丙○○之行動電話服務申請書，並持以冒名申辦東信電訊
    公司○九二三─六六七五五一號行動電話門號，致該公司承
    辦人員陷於錯誤，核發交付該門號行動電話ＳＩＭ卡一張予
    丁○○，足生損害於丙○○及東信電訊公司。丁○○取得Ｓ
    ＩＭ卡後，遂基於意圖為自己不法所有利益之概括犯意，自
    九十一年五月底起至同年七月下旬間止，連續以無線方式撥
    打其欲通話對方之電話號碼，供自己使用多次，電話費用合
    計為新臺幣（下同）七千餘元，藉此取得免付電話費用之財
    產上不法利益。嗣因丙○○接獲東信電訊公司催繳帳單之存
    證信函，經向警方報案而循線查悉上情。
二、案經內政部警政署電信警察隊第二中隊報請臺灣臺中地方法
    院檢察署檢察官偵查起訴。
    理      由
一、訊據被告丁○○固坦承在東信電訊公司行動電話服務申請表
    及直銷各類專案合約書上簽「丙○○」之署名，並持以申辦
    上開行動電話門號供己使用之事實，惟矢口否認有何犯行，
    辯稱：「用丙○○名義申請手機，是經過丙○○同意的，九
    十年十二月底，我在丙○○的豐原市○○街傑聯通訊行上班
    ，我是經過丙○○的同意，拿他的身分證，因為我是他的業
    務員，電話就給我用」等語。惟查：
（一）證人即被害人丙○○於本院審理時結證稱：「我沒有提供
      國民身分證相關資料」，「東信電訊公司沒有人打電話來
      向我求證」，「丁○○有在我那裡上過班，是於九十一年
      間，約做三、四個月左右」，「我沒有提供手機給丁○○
      使用」，「丁○○申請0000-000000號行動電話門號，沒
      有同意他以我的名義去申請」，「這支0000-000000號行
      動電話門號的電話費通知沒有寄到通訊行」，「但過幾個
      月我在公司有看到他的帳單」，「之前並沒有看過帳單，
      丁○○離職後，我記得好像看到他的帳單，有東信電訊公
      司打電話給我要催繳電話費，我才知道」，「行動電話服
      務申請書的簽名不是我簽的，合約書也不是我簽的」，「
      我的國民身分證大部分是放在公事包內，公事包都放在辦
      公室內，隨時可以拿得到」，「丁○○如何拿的及取得我
      其他證件，我不知道」等語。證人即被害人丙○○既堅決
      否認有同意被告以其名義，申請手機供被告使用，證人既
      係親身之事，其結證堪供採信。
（二）證人乙○○結證稱：「我們是送件單位，真正要照會本人
      的是東信電訊公司，一般通訊公司都會照會申請人本人，
      本件我沒有照會，我只是送件單位，但因為東信電訊公司
      的門號可以由申請人來選號」，「我確定林淑美確實有打
      電話去請丙○○或丁○○選號碼，那是我們的程序，一定
      要做的，要先號碼決定後，才可以送件給東信電訊公司」
      ，「只有丁○○一人去而已，我們請他填好資料後，有叫
      他拿回去給丙○○簽名，再叫他拿回來，我們再送件給東
      信電訊公司」，「時間已久，但我一定有叫他拿回去簽，
      不可能叫丁○○自己代簽丙○○的姓名。如果丙○○本人
      有同意可以代簽，我就沒有意見，但這是假設性的問題，
      我沒有印象當時有和丙○○通話過」，「丁○○有離開過
      ，丁○○是隔天或好幾天才拿證件來辦的」，「當時我不
      一定在場，是林小姐幫他辦理的。丁○○是事先就把申請
      書拿回去填寫，後來丁○○來辦時，申請書上已經簽名好
      丙○○的簽名及丙○○相關證件都齊全，我們才幫他辦理
      」，「0000-000000號行動電話門號是他們二人選的，我
      影印給他們看號碼，由他們選的，一般程序是在店內就應
      該選定的，當時我應該是交給丁○○的，由他們選號的，
      但是何人我不知道，我有叫林淑美打電話問他們是選幾號
      碼後，才確定的」，「因為我們每天的業務量很大，如選
      的號碼先被別人選走，所以我們要確定號碼，號碼是回來
      之後我們才幫他填寫的」，「這是業務的手段，本件實際
      的承辦是林淑美，所以詳細細節我不是很了解」，「林淑
      美何時打電話我不是很清楚，因為他們已經將申請書拿回
      去好幾天一直沒有拿回來申請，所以我才交代林淑美打電
      話問他們是否要再辦理，當時丁○○確實沒有在我們店裡
      面」，「林淑美有打電話求證丙○○是否同意辦手機，但
      是對方是何人接聽的我不知道，林淑美打的是他們公司的
      電話」，「本件辦手機時是丁○○一個人來辦理的。至於
      丙○○有沒有拿國民身分證、駕駛執照給我影印我沒有印
      象」等語。而被告自承：「對乙○○的證言，他說我申請
      書拿回去好幾天我沒有意見，他有催我要不要辦手機，我
      原本選的0000-000000 號行動電話門號，這支號碼他們公
      司告訴我說這支號碼已經被別人選走，那張申請表就沒有
      用了，之後他們打電話問我，是否還要申請手機，我才去
      拿申請書，該0000-000000 號行動電話門號是拿丙○○的
      國民身分證、駕駛執照，是丙○○拿給我的，國民身分證
      是丙○○告訴我說，在他的公事包內有影印本，叫我去拿
      的，當時我過去店裡面申請，乙○○並不在店內，當天林
      淑美打電話我有在他們店裡面，0000-000000 號行動電話
      門號是我選的，林淑美叫我把合約書拿給丙○○簽，且打
      電話給丙○○，是丙○○跟林淑美講的，叫我代簽就好了
      ，所以林淑美才讓我代簽。對於丙○○所言，大家朋友一
      場我也不想再說什麼」等語，就上開證人所述，乙○○把
      申請書，交給被告，被告取走後經過多日，才交還乙○○
      ，代辦申請手機，且乙○○一再交代，要將申請書上簽名
      ，交由丙○○親自簽名，經過數日，交回予乙○○時，已
      經有丙○○之簽名，證人丙○○堅決否認有簽名或委由被
      告代為簽名。被告於本院審理時坦承係自己代為簽名，丙○○身分證是伊交給承辦人員，與之前被告於檢察官偵訊
      時所述：「是他和我一起去辦的，他拿身分證給對方影印
      ，因為我是他的業務員，電話就給我用，電話費都是我在
      付，至九十一年七、八月左右我離職，電訊公司就自動將
      門號斷掉，手機是我自己的」、「（問：向東信電訊公司
      申辦的申請表及合約書上的簽名「丙○○」是何人簽的？
      ）應該是丙○○自己簽的，我沒有簽」等語，經結問證人
      後，被告才坦承係伊自己親自簽名，被告所述前後不一，
      此外另有證人彭慶福證述被告確有使用該行動電話，及被
      告申請行動電話時提出之丙○○身分證被盜用申請書、丙○○客戶個人資料申請切結書、東信電訊行動電話服務申
      請表、東信電訊用戶申請身分證被盜用申報轉電信警察隊
      陳述表、丙○○東信電訊門號電話明細單、刑案資料查註
      紀錄表、內政部警政署電信警察隊第二中隊刑事案件調查
      報告書、直銷各類專案合約書等附卷可證，被告既無法證
      明係經丙○○之同意，而擅自使用丙○○之名義申請行動
      電話使用，至被告雖要聲請傳訊證人林淑美到庭詰問，惟
      始終無法查出林淑美之真實姓名及其住居所，以供本院傳
      訊，嗣於本院審理時復表示捨棄傳訊該證人，本院認依上
      開事證以足為事實之判斷，毋庸再等候傳訊，併此敘明，
      綜上各情，被告辯解要屬卸責之詞，不足採信，本件事證
      明確，被告罪行應堪認定。
二、核被告丁○○之所為，係犯刑法第二百十六條行使第二百十
    條之偽造私文書罪及同法第三百三十九條第二項詐欺得利之
    罪。被告偽簽「丙○○」署名於上開申請書之行為係偽造私
    文書之一部行為，不另論罪。而偽造私文書後進而行使，該
    低度之偽造行為巳為高度之行使行為所吸收，僅論以行使偽
    造私文書罪。又被告所犯上開行使偽造私文書罪、詐欺得利
    罪間，有方法結果之相牽連關係，為牽連犯，從一重之行使
    偽造私文書罪論處。爰審酌被告犯罪之動機、目的、手段、
    犯罪所得不多、犯罪對社會危害影響較輕，被告犯罪後之態
    度等一切情狀，量處如主文所示之刑，並諭知易科罰金之折
    算標準。被告在東信電訊公司行動電話服務申請表及直銷各
    類專案合約書上偽簽「丙○○」之署名共四枚，應併依刑法
    第二百十九條之規定沒收之。
據上論結，應依刑事訴訟法第二百九十九條第一項前段，刑法第
二百十六條、第二百十條、第三百三十九條第二項、第五十五條
、第四十一條第一項前段、第二百十九條，罰金罰鍰提高標準條
例第一條前段、第二條，判決如主文。
本案經檢察官甲○○到庭執行職務。
中  華  民  國  九十五  年    三      月    十    日
                      臺灣臺中地方法院刑事第四庭
                          審判長  法  官  張國忠
                                  法  官  藤治平
                                  法  官  黃松竹
右正本證明與原本無異。
如不服本判決，應於送達後十日內向本院提出上訴狀（須附繕本
），上訴於臺灣高等法院臺中分院。
                                  書記官  董美惠
中  華  民  國  九十五  年    三      月    十    日
附錄論罪科刑法條
刑法第二百十六條
行使第二百十條至第二百十五條之文書者，依偽造、變造文書或
登載不實事項或使登載不實事項之規定處斷。
刑法第二百十條
偽造、變造私文書，足以生損害於公眾或他人者，處五年以下有
期徒刑。
刑法第三百三十九條
意圖為自己或第三人不法之所有，以詐術使人將本人或第三人之
物交付者，處五年以下有期徒刑、拘役或科或併科一千元以下罰
金。
以前項方法得財產上不法之利益或使第三人得之者，亦同。
前二項之未遂犯罰之。


司法院資訊處製作；財團法人民間司法改革基金會備份。
